臺灣高雄地方法院刑事判決　　　　　100年度交簡上字第158號
上　訴　人
即　被　告　黃寶隆
上列上訴人因公共危險案件，不服本院高雄簡易庭中華民國100
年6月20日100年度交簡字第2405號第一審刑事簡易判決（偵查案
號：100年度偵字第10544號），提起上訴，本院管轄之第二審合
議庭判決如下：
    主  文
上訴駁回。
    事  實
一、黃寶隆於民國100年3月5日21時30分許，在位於高雄市仁武
    區○○○路之「大八卦釣蝦場」內飲用啤酒後，已達不能安
    全駕駛動力交通工具之程度，其明知於此，猶貿然於翌（6
    ）日1 時許，駕駛車牌號碼V3─3906號自小客車離開。嗣其
    於同日2 時25分許，行經高雄市○○區○○路與澄仁路口時
    ，為警攔檢查獲，並當場測得其呼氣酒精濃度達每公升0.77
    毫克（MG/L），而悉上情。
二、案經高雄市政府警察局仁武分局報告臺灣高雄地方法院檢察
    署偵查聲請簡易判決處刑。
    理  由
壹、證據能力部分：
一、卷附被告為警施以呼氣酒精濃度測試所得之酒精濃度測試單
    ，係以儀器測定後自動列印，為機械運轉之自動紀錄，並非
    依憑人之記憶再加以轉述而得，不含人的供述要素，自非供
    述證據，並無傳聞法則之適用。又本案查獲警員持以對被告
    施測之呼氣酒精測試器，業經經濟部標準檢驗局檢定合格，
    測試時尚在檢定有效期間內，有呼氣酒精測試器檢定合格證
    書影本在卷可參（見偵卷第27頁），且本案並無任何具體證
    據證明被告之測試結果即酒測值有受人為操作影響而失真之
    情形，此外，復無證據證明有何偽造、變造或違法取得之情
    事，是應認卷附之酒精濃度測試單具有證據能力。被告固於
    本院準備程序時質摘其為呼氣酒精測試後，警員未立即讓其
    閱覽酒測單簽名，反將酒測單取走，亦未告知酒測值，至警
    詢筆錄製畢後始交予其簽名云云〈見本院100年度交簡上字
    第158號卷（下稱簡上卷）第21、26、39頁〉，然經本院函
    調被告實施酒測時之錄影光碟，當庭勘驗結果，警方於被告
    吐氣酒測後，確有將酒測單展示予被告觀看，並告知酒測值
    為每公升0.77毫克，要求被告簽名，惟被告堅稱酒測值不可
    能高達每公升0.77毫克，要求重測、拒簽乙節，有本院勘驗
    筆錄在卷可證（見簡上卷第40頁），被告亦當庭表示：既然
    錄影有錄到這段，我不再爭執，警察確實有拿酒測單給我看
    ，告知我酒測值是0.77等語（見簡上卷40頁），足認警方實
    施酒測過程並無不當、違法之處，被告前揭質疑要屬誤認，
    就其酒精濃度測試單之證據能力不生影響。
二、按被告以外之人於審判外之言詞或書面陳述，除法律有規定
    者外，不得作為證據，刑事訴訟法第159條第1項定有明文；
    另按被告以外之人於審判外之陳述，雖不符前四條之規定，
    而經當事人於審判程序同意作為證據，法院審酌該言詞陳述
    或書面陳述作成時之情況，認為適當者，亦得為證據；當事
    人、代理人或辯護人於法院調查證據時，知有第159條第1項
    不得為證據之情形，而未於言詞辯論終結前聲明異議者，視
    為有前項之同意，同法第159條之5規定甚明。本判決所引用
    之證據資料屬於被告以外之人於審判外之言詞、書面陳述者
    ，除上開酒精濃度測試單外，均經本院於調查證據時逐一提
    示並告以要旨，檢察官、被告皆未於言詞辯論終結前聲明異
    議，本院審酌上開證據作成時之情況，並無不當取供或違反
    自由意志而陳述等情形，且與本案待證事實具有關聯性，認
    為以之作為本案之證據屬適當，依上開法條規定，均具證據
    能力，核先敘明。
貳、實體部分：
一、事實認定部分：
  (一)上開酒後駕駛汽車，為警測得呼氣酒精濃度高達每公升0.77
    毫克之事實，業據被告黃寶隆於警詢、偵訊、本院審理時均
    供承不諱（見偵卷第5 、24、25頁、簡上卷第22頁），並有
    酒精濃度測試單、呼氣酒精測試器檢定合格證書影本、高雄
    市政府警察局舉發違反道路交通管理事件通知單在卷可稽（
    見偵卷第7、9、27頁），此部分事實自堪認定。
  (二)被告雖辯稱：伊只喝2、3杯啤酒，沒有不能安全駕駛云云，
    惟按刑法第185條之3不能安全駕駛動力交通工具罪，係「抽
    象危險犯」，不以發生具體危險為必要，參考德國、美國之
    認定標準，對於酒精濃度呼氣已達每公升0.55毫克（0.55MG
    /L ）或血液濃度達0.11%以上，肇事率為一般正常人之10倍
    ，自應認為已達「不能安全駕駛」之標準（參見法務部88年
    5月18日法88檢字第001669 號函），查被告於上開時、地為
    警攔停實施酒測後，測得呼氣酒精濃度達每公升0.77 毫克，
    肇事率已超出一般正常人之10倍甚多，佐以其為警查獲前，
    為警發現有逆向行駛之異常駕駛行為，查獲、測試、訊問過
    程中，更有語無倫次之現象，此經被告於警詢時自承在卷（
    見偵卷第5 頁），並有刑法第一百八十五條之三案件測試觀
    察紀錄表附卷可憑（見偵卷第8 頁），復參酌其接受「用筆
    在兩個同心圓之間的0.5 公分環狀帶內，劃另一個圓」之檢
    測項目，所畫圓圈線條亦呈歪斜分岔（見偵卷第10頁）等情
    ，堪認被告當時之意識狀態、注意力、駕駛操控能力均已受
    酒精影響而降低，而達不能安全駕駛動力交通工具之程度。
    故被告此一辯解，乃臨訟飾卸之詞，洵無可採。
  (三)至被告另辯稱：我才駕車離開飲酒現場100公尺，警察就在
    十字路口馬路中間攔我下來，我沒有犯罪也不是通緝犯，警
    察也沒看到我喝酒，為何攔我云云，然按警察對於已發生危
    害或依客觀合理判斷易生危害之交通工具，得予以攔停並採
    行下列措施：一、要求駕駛人或乘客出示相關證件或查證其
    身分。二、檢查引擎、車身號碼或其他足資識別之特徵。三
    、要求駕駛人接受酒精濃度測試之檢定，警察職權行使法第
    8條第1項定有明文，被告為警攔停前有逆向行駛之違規行為
    ，業如前述，又被告為警攔停下車後，警員即告知被告其因
    逆向行駛將之攔停，攔停後因聞到被告酒味濃厚，懷疑其酒
    駕，遂要求被告接受酒測乙節，亦經本院就被告攔停後之錄
    影光碟當庭勘驗屬實，有本院勘驗筆錄在卷為證（見簡上卷
    第38頁），可見警員係根據被告逆向駕車行駛之客觀情狀，
    判斷易生危害，而攔停被告駕駛之車輛、查證身分，嗣再以
    被告身上酒味濃厚，合理懷疑被告酒後駕車，而依上述警察
    職權行使法第8條第1項規定，要求被告接受酒精濃度測試。
    是核被告為警攔停、酒測過程，均於法有據而無不合之處，
    其前揭所辯情詞，仍無足取。
  (四)綜上所述，本案事證明確，被告犯行堪以認定，應予依法論
    科。
二、新舊法比較：
    按行為後法律有變更者，適用行為時之法律。但行為後之法
    律有利於行為人者，適用最有利於行為人之法律，刑法第2
    條第1 項定有明文。查被告黃寶隆行為後，刑法第185 條之
    3 規定業於100年11月30日修正公佈，並自100年12月2 日起
    施行，依修正前刑法第185 條之3 法定刑部分規定：「處1
    年以下有期徒刑、拘役或科或併科15萬元以下罰金」；修正
    後刑法第185 條之3 第1 項法定刑部分則規定：「2 年以下
    有期徒刑、拘役或科或併科20萬元以下罰金。」，經新舊法
    比較結果，修正後刑法並非較有利於行為人，依刑法第2 條
    第1 項前段之規定，應依修正前刑法第185 條之3 規定論處
    ，合先敘明。
三、核被告黃寶隆所為，係犯修正前刑法第185 條之3 之不能安
    全駕駛動力交通工具罪。原審審酌被告有公共危險前科（於
    98年間亦曾因酒後駕車案件，經本院98年度審交簡字第51號
    罰金新臺幣5 萬元確定），有臺灣高等法院被告前案紀錄表
    在卷可查，仍不知謹慎行事，復於酒後呼氣酒精濃度達每公
    升0.77毫克之情形下，貿然駕駛動力交通工具上路，無視自
    身安全，並危害其他參與道路交通之不特定人生命、身體及
    財產安全，另斟酌其犯後坦承犯行、本案犯罪情節、被告之
    資力、智識及教育程度等情狀，依刑事訴訟法第449條第1項
    、第3項、第454條第2項、修正前刑法第185條之3 ，現行刑
    法第41條第1項前段、刑法施行法第1條之1第1項，逕以簡易
    判決量處被告有期徒刑3 月，併諭知如易科罰金，以新臺幣
    1000元折算1 日，其認事用法均無違誤（至原審雖未及新舊
    法比較，惟本案新舊法比較結果，仍應適用行為時即修正前
    法，業如前述，是原判決適用行為時法並無不當，併予敘明
    ），量刑亦稱妥適，被告上訴意旨否認犯罪，指摘原判決認
    定事實有誤，請求改判，尚無理由，自應予以駁回。
四、綜上所述，被告以前揭理由執為上訴，指摘原判決不當，為
    無理由，應予駁回。
據上論斷，應依刑事訴訟法第455 條之1 第1 項、第3 項、第36
8 條、刑法第2 條第1 項前段，判決如主文。
本案經檢察官黃世勳到庭執行職務。
中    華    民    國   100    年    12    月    8     日
                  刑事第十三庭審判長法  官  黃蕙芳
                                    法  官  陳采葳
                                    法  官  陳筱雯
以上正本證明與原本無異。
不得上訴。
中    華    民    國   100    年    12    月    8     日
                                    書記官  陳建琪
附錄本案論罪科刑法條：
修正前中華民國刑法第185條之3
服用毒品、麻醉藥品、酒類或其他相類之物，不能安全駕駛動力
交通工具而駕駛者，處 1 年以下有期徒刑、拘役或科或併科 15
萬元以下罰金。